【裁判字號】    94,交聲,1961
【裁判日期】    950303
【裁判案由】    交管條例聲異
【裁判全文】
臺灣板橋地方法院交通事件裁定        94年度交聲字第1961號
原處分機關  交通部公路總局臺北區監理所
異  議  人
即受處分人  甲○○
上列異議人因違反道路交通管理處罰條例案件，對於原處分機關
於民國94年10月27日所為北監自裁字第裁40–C00000000 號處分
，聲明異議，本院裁定如下：
    主  文
異議駁回。
    理  由
一、異議意旨略以：異議人即受處分人甲○○於民國94年9 月7
    日駕駛車號BM-6790 號自小客車沿中山路往板橋方向，行駛
    於中山路、中正路口左轉時有打方向燈，左轉後方向燈自動
    跳回，而與相對人張嘉榮所騎乘之CX6-228 號普通重型機車
    擦撞，異議人當時因以為是小擦撞，且相對人從左後門撞上
    ，異議人認為相對人沒有受傷，所以未即時採取救護措施並
    報警處理，所以就開車走了，故異議人並無肇事逃逸之意圖
    ，原處分謂異議人肇事致人受傷逃逸，顯與事實不符，爰請
    撤銷原處分云云。
二、按汽車駕駛人，駕駛汽車肇事致人受傷或死亡，應即採取救
    護或其他必要措施，並向警察機關報告，不得駛離，違者吊
    扣其駕照3個月至6個月；逃逸者吊銷駕駛執照，道路交通管
    理處罰條例第62條第1項定有明文，且依同條例第67條第1項
    規定，違反上開規定而經吊銷駕駛執照者，終身不得考領駕
    駛執照。其立法本旨係在增進行車安全、保護他人權益，以
    維持社會秩序。蓋道路交通事故發生後，有受傷或死亡之情
    形者，應即時救護或採必要之措施，以防損害範圍之擴大。
    如駕駛人於肇事後，隨即駕車逃離現場，不僅使肇事責任認
    定困難，更可能使受傷之人喪失生命，自有從嚴處理之必要
    。又終身不得考領駕駛執照之規定，同係為維護車禍事故受
    害人生命安全、身體健康必要之公共政策，且在責令汽車駕
    駛人善盡行車安全之社會責任，屬維持社會秩序及增進公共
    利益所必要，司法院大法官釋字第284號、第531號解釋可資
    參照。職是之故，汽車駕駛人駕駛汽車發生交通事故，不論
    其責任之歸屬為何，即有義務留在肇事現場，採取救護或其
    他必要措施，並向警察機關報告，以保護他人權益，同時釐
    清肇事責任，自不待言。
三、本件異議人甲○○於94年9 月7 日1 時許，駕駛其夫所有之
    車牌號碼BM-6790 號自用小客車，行經臺北縣中和市○○路
    與中正路口時，與被害人張嘉榮所騎乘之車牌號碼CX6-228
    號普通重型機車發生擦撞，此為異議人所不爭執；而前開擦
    撞致被害人張嘉榮受有頭部外傷並多處裂傷（臉、唇、口腔
    ）、鼻骨骨折及肢體多處擦挫傷（上肢）之傷害，經本院依
    職權函詢行政院衛生署臺北醫院無訛，此有該院94年12月12
    日北醫歷收字第10403 號函在卷可稽。異議人雖辯稱，以為
    是小擦撞，認為對方沒有受傷，所以就開車走了云云。惟查
    ，異議人於警訊時已坦承：我車在路口要左轉，對方機車不
    知從哪裡衝過來撞上了我車，我有看到對方機車倒在地上，
    但沒有看到騎士，當時我先生坐在前座抱著我兒子原本都在
    睡覺，忽被撞擊聲吵醒就念了我，於是我忘記要停車就離開
    ，‧‧‧‧肇事後我沒停車，人亦未下車，我也未報案，我
    不清楚何人報案，我有肇事逃逸等語，有前開警詢筆錄附卷
    可稽，足認異議人已知肇事，卻未在現場等候處理且逕自離
    去，所辯無逃逸之犯意云云，洵屬事後卸責之詞，不足採信
    。再依開大法官會議解釋之旨，汽車駕駛人駕駛汽車發生交
    通事故，不論其責任之歸屬為何，均有義務留在肇事現場，
    採取救護或其他必要措施，並向警察機關報告，以保護他人
    權益，同時釐清肇事責任，是本件事故之發生，異議人有無
    過失，均不影響其肇事後未在現場處理，擅自逃逸之事實。
    從而，原處分機關依據道路交通管理處罰條例第62條第1 項
    ，裁處吊銷異議人駕駛執照，並依同條例第67條第1 項為終
    身禁考之處分，並無違誤，量罰亦甚妥適，應予維持，本件
    異議為無理由，應駁回之。
據上論斷，應依道路交通案件處理辦法第19條，裁定如主文。
中    華    民    國    95    年    3     月    3     日
                  交通法庭    法  官  歐陽漢菁
以上正本證明與原本無異。
如不服本裁定，應於送達後5日內，向本院提出抗告狀。
                              書記官  莊川億
中    華    民    國    95    年    3     月    6     日


司法院資訊處製作；財團法人民間司法改革基金會備份。
